臺灣臺中地方法院小額民事判決
111年度沙小字第390號
原      告  富邦產物保險股份有限公司

法定代理人  賴榮崇  
訴訟代理人  張盈晴  
            王一如  
被      告  黃詠宏  

上列當事人間請求侵權行為損害賠償(交通)事件，經本院於民國
111年8月17日言詞辯論終結，判決如下：
    主      文
被告應給付原告新臺幣肆萬陸仟玖佰壹拾伍元，及自民國一一一
年四月二十九日起至清償日止，按週年利率百分之五計算之利息
。
訴訟費用新臺幣壹仟元由被告負擔。
本判決得假執行。但被告如以新臺幣肆萬陸仟玖佰壹拾伍元為原
告供擔保後，得免為假執行。
    事實及理由
壹、程序方面：
一、按因侵權行為涉訟者，得由行為地之法院管轄，民事訴訟法
    第15條第1項定有明文。經查，原告主張本件侵權行為地係
    位在臺中市○○區鎮○路0段000號前，依上開規定，本院自有
    管轄權，合先敘明。　　
二、被告經合法通知，未於言詞辯論期日到場，核無民事訴訟法
    第386條各款所列情形，爰依原告聲請，由其一造辯論而為
    判決。
貳、實體方面：
一、原告主張：（一）被告於民國108年9月30日18時50分許，無
    照駕駛車牌號碼000-000號普通重型機車（下稱系爭車輛）
    ，沿臺中市沙鹿區鎮南路2段快車道外側車道，往光華路方
    向行駛，行經在臺中市○○區鎮○路0段000號前，因疏未注意
    車前狀況並隨時採取必要之安全措施，適有訴外人陳秀李駕
    駛車牌號碼000-000號普通重型機車行經該處，兩車因而發
    生碰撞，致訴外人陳秀李人車倒地並受有骨盆骨折、右側手
    及左側手部擦傷、左側食指及中指擦傷、右側小指擦傷、右
    側膝部擦傷、左側大腳指擦傷、右側較小腳指擦傷等傷害。
    （二）原告承保系爭車輛之強制汽車責任保險，並已就本件
    交通事故向訴外人陳秀李賠付新臺幣（下同）46,915元（包
    含醫療費用4,560元、交通費用6,355元、看護費用36,000元
    ）。且被告無照駕駛，依強制汽車責任保險法第29條第1項
    第5款規定，原告得在給付金額範圍內代位請求被告賠償等
    語。並聲明：被告應給付原告46,915元及自起訴狀繕本送達
    被告之翌日（即111年4月29日）起至清償日止，按週年利率
    百分之5計算之利息。
二、被告未於言詞辯論期日到場，亦未提出書狀作何聲明或陳述
    以供本院審酌。
三、本院之判斷：
（一）原告主張上開事實，業據其提出與所述相符之強制險醫療
      給付費用表、光田醫療社團法人光田綜合醫院診斷證明書
      、一品堂中醫診所診斷證明書、門診收據、醫療費用證明
      單、交通費用證明書、看護證明、賠付明細、強制汽車責
      任保險電子式保險證、臺中市○○區○○○○○000○○○○○○000號
      調解書、臺中市政府警察局道路交通事故當事人登記聯單
      、道路交通事故現場圖、初步分析研判表等影本為證，核
      與卷附臺中市政府警察局清水分局檢送本件交通事故調查
      資料，及交通部公路總局新竹區監理所111年6月24日竹監
      駕字第1110180249號函記載：被告考領普通重型機車駕照
      ，因違規易處逕行註銷（94年6月25日至95年6月24日），
      至今尚無重新考領紀錄等情，均大致相符，而被告經合法
      通知，未於言詞辯論期日到場，亦未提出書狀作何聲明或
      陳述以供審酌，本院依調查證據之結果，堪信原告之主張
      為真正。
（二）按汽車行駛時，駕駛人應注意車前狀況及兩車並行之間隔
      ，並隨時採取必要之安全措施，不得在道路上蛇行，或以
      其他危險方式駕車，道路交通安全規則第94條第3項定有
      明。及依道路交通安全規則第2條第1項第1款規定：「本
      規則用詞，定義如下：一、汽車：指在道路上不依軌道或
      電力架線而以原動機行駛之車輛（包括機車）。」查被告
      駕車自應注意上開規定，而被告駕駛F5H-678號普通重型
      機車（即系爭車輛），於上開時、地，因疏未注意車前狀
      態並隨時採取必要之安全措施，不慎與訴外人陳秀李駕駛
      車牌號碼000-000號普通重型機車發生碰撞，致訴外人陳
      秀李人車倒地並受有骨盆骨折、右側手及左側手部擦傷、
      左側食指及中指擦傷、右側小指擦傷、右側膝部擦傷、左
      側大腳指擦傷、右側較小腳指擦傷等傷害，被告確有過失
      至明。　　　
（三）次按因故意或過失，不法侵害他人之權利者，負損害賠償
      責任；汽車、機車或其他非依軌道行駛之動力車輛，在使
      用中加損害於他人者，駕駛人應賠償因此所受之損害，民
      法第184條第1項前段、第191條之2前段分別定有明文。復
      按汽車駕駛人，未領有駕駛執照駕駛小型車或機車，處新
      臺幣6,000元以上12,000元以下罰鍰，並當場禁止其駕駛
      ，道路交通管理處罰條例第21條1項第1款定有明文。又按
      被保險人違反道路交通管理處罰條例第21條或第21條之1
      規定而駕車，致被保險汽車發生汽車交通事故者，保險人
      仍應依本法規定負保險給付之責。但得在給付金額範圍內
      ，代位行使請求權人對被保險人之請求權，強制汽車責任
      保險法第29條第1項第5款亦有明定。查原告主張其承保系
      爭車輛之強制汽車責任保險，並已就本件交通事故向訴外
      人陳秀李賠付46,915元（包含醫療費用4,560元、交通費
      用6,355元、看護費用36,000元）等情，業據其提出與所
      述相符之強制險醫療給付費用表、光田醫療社團法人光田
      綜合醫院診斷證明書、一品堂中醫診所診斷證明書、、門
      診收據、醫療費用證明單、交通費用證明書、看護證明、
      賠付明細、強制汽車責任保險電子式保險證等影本為證，
      自堪信為真實，足認被告無照駕駛之過失行為與訴外人陳
      秀李所受上開傷害間，具有相當因果關係，被告應負侵權
      行為之損害賠償責任，而原告既已依強制汽車責任保險法
      規定，向訴外人陳秀李賠付46,915元（包含醫療費用4,56
      0元、交通費用6,355元、看護費用36,000元），原告自得
      依強制汽車責任保險法第29條第1項第5款規定，於其賠付
      金額範圍內，代位行使訴外人陳秀李對被告之侵權行為損
      害賠償請求權。
（四）另按給付有確定期限者，債務人自期限屆滿時起，負遲延
      責任；給付無確定期限者，債務人於債權人得請求給付時
      ，經其催告而未為給付，自受催告時起，負遲延責任。其
      經債權人起訴而送達訴狀，或依督促程序送達支付命令，
      或為其他相類之行為者，與催告有同一之效力，民法第22
      9條第1項、第2項分別定有明文。又按遲延之債務，以支
      付金錢為標的者，債權人得請求依法定利率計算之遲延利
      息。但約定利率較高者，仍從其約定利率；應付利息之債
      務，其利率未經約定，亦無法律可據者，週年利率為百分
      之5，民法第233條第1項、第203條亦分別明定。查本件原
      告對被告之侵權行為損害賠償債權，核屬無確定期限之給
      付，既經原告提起本件民事訴訟，且起訴狀繕本業於111
      年4月28日合法送達被告，有本院送達證書在卷可佐（見
      本院卷第71、131頁），則被告迄未給付，應負遲延責任
      ，是以，原告請求自起訴狀繕本送達被告之翌日即111年4
      月29日起至清償日止，按週年利率百分之5計算之法定遲
      延利息，核無不合，應予准許。
（五）從而，原告依據保險代位及侵權行為之法律關係，請求被
      告應給付原告46,915元及自起訴狀繕本送達被告之翌日（
      即111年4月29日）起至清償日止，按週年利率百分之5計
      算之利息，為有理由，應予准許。
四、本件依民事訴訟法第436條之20規定，應依職權宣告假執行
    。另依民事訴訟法第436條之23、第436條、第392條第2項規
    定，依職權酌定相當之擔保金額，宣告被告預供擔保而免為
    假執行。
五、本件依民事訴訟法第78條、第436條之19條第1項規定，確定
    其訴訟費用額為第一審裁判費1,000元，應由被告負擔。
中    華    民    國   111    年     9     月    7    日
                  沙鹿簡易庭  法  官  賴秀雯
以上正本係照原本作成。
如不服本判決，應於送達後20日內，以判決違背法令為理由，向
本院提出上訴狀並表明上訴理由（上訴理由應表明一、原判決所
違背之法令及其具體內容；二、依訴訟資料可認為原判決有違背
法令之具體事實），如於本判決宣示後送達前提起上訴者，應於
判決送達後20日內補提上訴理由書（須附繕本）。如委任律師提
起上訴者，應一併繳納上訴審裁判費。
中    華    民    國   111    年     9     月    7    日
                              書記官  陳任鈞